臺灣高等法院臺南分院刑事判決
　　　 　　　　　　　　　　 九十四年度上訴字第六七號　Ａ
上　訴　人　臺灣雲林地方法院檢察署檢察官
被　　　告　甲○○
上列上訴人因被告妨害自由案件，不服臺灣雲林地方法院93年度
訴字第269號中華民國93年11月30日第一審判決(起訴案號：臺灣
雲林地方法院檢察署92年度偵字第4638號），提起上訴，本院判
決如下：
    主  文
原判決撤銷。
甲○○共同以非法方法，剝奪人之行動自由，累犯，處有期徒刑
陸月，如易科罰金以參佰元折算壹日。
    事  實
一、甲○○於民國（下同）88年間曾犯傷害罪，復於89年間犯偽
    造文書罪，經臺灣嘉義地方法院判處有期徒刑四月及三月，
    如易科罰金以三百元折算一日，分別至90年1月5日及90年9
    月30日執行完畢。猶不知悔改，復於92年11月3日15時許，
    騎車號ＬＧＧ—231號機車搭載其女友郭美芳行經雲林縣斗
    六市○○路某統一超商店前，遇到莊新淯騎車號ＫＺ2—676
    號機車載乙○○，即以乙○○尚欠其蔣姓友人債款未還為由
    ，要求乙○○等人在該處等候，隨即以行動電話門號000000
    0000號撥打電話通知蔣姓男子前來，該蔣姓男子與一名姓名
    年籍不詳之成年男子駕駛車號不詳之自小客車到場後，甲○
    ○即趁莊新淯進入統一超商店內購賣物品之際，要乙○○上
    車前往他處商談債務，乙○○拒絕並趁隙以行動電話門號00
    00000000號打電話報警，惟尚未向雲林縣警察局勤務中心人
    員說明情況時，即遭甲○○、蔣姓男子及該不詳姓名男子三
    人基於剝奪乙○○行動自由之犯意聯絡，共同動手以強拉之
    方式，將乙○○押上前開自小客車，而以此非法方法剝奪乙
    ○○之行動自由。適莊新淯由商店內走出，甲○○等人即問
    莊新淯要否一同上車，莊新淯因顧忌乙○○之安全，乃坐上
    前開自小客車內，而將其原所騎乘之上開機車交給甲○○，
    乙○○與莊新淯上車後，蔣姓男子等人要求乙○○打電話籌
    款一萬一千元將所積欠債務償還後，始讓其離去，而甲○○
    則騎乘莊新淯之上開機車在斗六市區隨意繞行，其他人則駕
    車尾隨在後，等待乙○○聯絡其親友以取款，乙○○之友人
    綽號「阿家」告以雲林縣警察局斗六分局（下稱斗六分局）
    警員邱裕然之行動電話門號0000000000號後，乙○○即以伊
    前開行動電話撥打電話予警員邱裕然，由警員邱裕然指定於
    斗六市王鏘汽車旅館交款，甲○○於當日17時許前往取款時
    ，為警員當場逮捕。甲○○遭逮捕後要求其撥打電話通知其
    餘共犯，並由甲○○以其所有前開行動電話撥打電話予蔣姓
    蔣姓男子等人載至斗六分局門口釋放。
二、案經雲林縣警察局斗六分局報請臺灣雲林地方法院檢察署檢
    察官偵查起訴。
    理  由
一、訊據被告甲○○固坦承其於右揭時間，騎機車搭載伊女友郭
    美芳與乙○○、莊新淯在斗六市○○路統一超商店前相遇，
    並由伊以自己使用之0000000000號行動電話通知蔣姓男子前
    來與乙○○商討債務問題，嗣由其騎車號ＫＺ2—676號機車
    前往斗六市王鏘汽車旅館取款，遭警逮捕，惟矢口否認有妨
    害自由犯行，辯稱：伊並未與蔣姓男子共同經營地下錢莊，
    因聽說乙○○有欠蔣姓男子的錢未還，故連絡蔣姓男子與其
    處理債務問題，嗣只幫乙○○去向其朋友拿錢，並無共同押
    乙○○上車逼債等語。
二、惟查被告甲○○確於上開時地，以乙○○欠債未還為由，夥
    同蔣姓男子與一名姓名年籍不詳之成年男子駕駛自小客車，
    強押乙○○上車，並命其在車內向朋友借款償債，在斗六市
    區繞行約二小時之久，始經乙○○之友報警查獲等情，業據
    乙○○於警訊時供稱：「今天在斗六市○○路統一超商遇到
    一人，該員即打電話通知另外二名男子，過沒多久該二名男
    子共同駕駛一輛紫色自小客車前來，當時我坐在機車上，他
    們三人就一同走到我身旁，叫我上車，我不願意，他們三人
    就一起毆打我，並強押我上車載走，上車後他們就叫我拿出
    之前向他們所借之利息，還後才能回家」、「警方在王鏘汽
    車旅館前查獲之甲○○就是毆打及強押我上車的人」（詳警
    卷第7頁、第8頁），偵查中亦指稱：「我和莊新淯一起去街
    上，莊新淯騎機車載我，我在中華路時就有看到甲○○，後
    來在中山路那邊甲○○騎到我機車的旁邊，說和他一起工作
    的朋友有事要找我，要我等一下，我就和莊新淯停下車來在
    統一超商那邊等，甲○○就打電話給他的朋友，打完電話後
    甲○○的朋友很快就開車來，並還帶了另一個朋友，甲○○
    要我上車，我不要，他們三人就強拉我上車，當時莊新淯到
    統一超商裡去買東西，剩下我一人在場，當時他們三個人都
    下車拉我要我上車，甲○○跟開車的那個人要我把欠他們的
    錢還清，並說要帶我去餐廳內談一談，我說已還清了，沒有
    什麼好說的」、「在統一超商前要被拉上車時，我有按一一
    ○報案，但沒有機會講話」等語（詳偵查卷第29頁、第30
    頁）。在原審審理時復稱：「因為他們說要找地方，我不跟
    他們去，後來與他們有拉扯，他們就把我推上車」、「因為
    他們不讓我走，所以報警」、「警察打電話給我，問我現在
    如何，他們是否不讓你走，我就說他們要我還錢之後才要讓
    我走，後來警員問我看他們要約在哪裡叫他們說，叫他們去
    那邊拿錢，我就問他們說我朋友叫你們去拿錢，他們就說約
    在王鏘汽車旅館拿錢，我就告訴警察說他們要約在王鏘，電
    話就掛斷了」（詳原審卷第121頁至第123頁）等語，核與證
    人莊新淯所稱：警方查獲之甲○○是毆打乙○○及強押上車
    之人，開車的人是甲○○叫來的，甲○○有拉乙○○上車，
    押乙○○上車之人叫其一起上車，才有保障，故其隨同上車
    ，在車上有談借錢的事，要乙○○還錢之情節大致相符（詳
    警卷第5頁、偵查卷第32頁、第33頁、原審卷第75頁）。且
    本案係甲○○騎莊新淯所有之車號ＫＺ2—676號機車前往取
    款時，為警員邱裕然當場捕獲，於捕獲時告以如人質找不到
    ，被告無逃避刑責，當時被告神情很緊張，嗣被告打電話給
    押乙○○之人後，乙○○即被釋放，亦經邱裕然於原審審理
    時供證無誤，並有職務報告書附卷可按（詳原審卷第90頁至
    第95頁、警卷第10頁）。
三、被告雖辯稱：伊因聽說乙○○有欠蔣姓男子的錢未還，僅連
    絡蔣姓男子與其處理債務問題，嗣只幫乙○○去向其朋友拿
    錢，並無共同押乙○○上車逼債云云。惟查本案係被告發現
    乙○○後，以電話連絡蔣姓男子，並押上車令其在車上向親
    友借錢還債，在斗六市區繞行二小時，迨乙○○連絡到付款
    之人時，被告即騎機車前往取款，經警當場逮捕，嗣又以電
    話連絡蔣姓男子，始將乙○○釋放情，業據被告供認屬實，
    並有電話之通聯記錄附卷可按。被告原係以機車載其女友，
    如僅單純連絡蔣姓男子與乙○○處理債務問題，自可於蔣姓
    委由其女友騎乘，再騎莊新淯之機車，與蔣姓男子之自小客
    車在斗六市區繞行達二小時之久，且於被害人連絡到付款之
    人後即前往取款，再於被警逮捕後，要求其撥打電話通知蔣
    姓男子之0000000000號行動電話門號後，乙○○及莊新淯即
    被釋放，參以被告始終不供出蔣姓男子之姓名以供調查等情
    ，其與蔣姓男子及另一名姓名年籍不詳之成年男子間，有犯
    意連絡及行為分擔，甚為明確，所辯顯係卸責之詞，不足採
    信，犯行應可認定。至原審以被害人乙○○與證人莊新淯之
    陳述略有出入而認其指訴為不可採，惟被害人乙○○與證人
    莊新淯在警訊及偵查中之陳述，對押乙○○上車討債，並在
    斗六市區繞行二小時之情節，均甚明確並無矛盾及瑕疵，至
    原審審理時，因被告在場始有前後矛盾之情形，且證人莊新
    淯於原審交互詰問時，一度表達其不願作證，顯係因被告在
    場而不敢自由陳述，惟被害人被押在車上達二小時之久，迄
    被告經警捕獲並以電話通知蔣姓男子後，始被釋放，則為不
    爭之事實，故應認被害人乙○○與證人莊新淯在警訊及偵查
    中之陳述為可採，並予敘明。
四、查被告以非法方法，剝奪人之行動自由，核其所為係犯刑法
    第302條第1項之罪，其與蔣姓男子及另一名姓名年籍不詳之
    成年男子間，有犯意聯絡及行為分擔，均屬共同正犯，又被
    告於88年間曾犯傷害罪，復於89年間犯偽造文書罪，經臺灣
    嘉義地方法院判處有期徒刑四月及三月，如易科罰金以三百
    元折算一日，分別至90年1月5日及90年9月30日執行完畢，
    有臺灣高等法院被告全國前案紀錄表附卷可按，五年以內再
    犯本件有期徒刑以上之罪，為累犯，依刑法第47條規定加重
    其刑。
五、原審不察，遽予無罪之諭知，自有未洽，檢察官上訴意旨，
    執此指摘原判決不當，非無理由，自應予撤銷改判，爰審酌
    被告之犯罪動機、目的、手段、智識程度及被害人所受之傷
    害等一切情狀，量處有期徒刑陸月，並諭知如易科罰金以參
    佰元折算壹日。
六、據上論斷，應依刑事訴訟法第369條第 1項前段、第364條、
    第299條第1項前段、刑法第302條第1項、第28條、第47條、
    第41條第1項前段，罰金罰鍰提高標準條例第1條前段、第2
    條，判決如主文。
本案經檢察官林炎昇到庭執行職務。
中　　華　　民　　國　　94　　年　　4 　　月　　7 　　日
 　　　　　　　　 刑事第五庭　　審判長法　官　楊明章
                                      法  官　沈揚仁
                                      法  官　戴勝利
以上正本證明與原本無異。
如不服本判決，應於收受本判決後十日內向本院提出上訴書狀。
其未敘述上訴理由者並得於提起上訴後十日內向本院補提理由書
狀（均須按他造當事人之人數附繕本）「切勿逕送上級法院」。
　　　　　　　　　　　　　　　　　　　書記官　李珍鳳
中　　華　　民　　國　　94　　年　　4 　　月　　8 　　日
附錄法條：
刑法第三百零二條第一項：私行拘禁或以其他非法方法，剝奪人
                        之行動自由者，處五年以下有期徒刑
                        、拘役或三百 元以下罰金。
